【裁判字號】    97,交聲,726
【裁判日期】    970903
【裁判案由】    違反道路交通管理處罰條例聲明異議
【裁判全文】
臺灣桃園地方法院交通事件裁定         97年度交聲字第726號
原處分機關  交通部公路總局新竹區監理所桃園監理站
異  議  人
即受處分人  甲○○
上列異議人因違反道路交通管理處罰條例案件，不服交通部公路
總局新竹區監理所桃園監理站中華民國97年3 月28日桃監裁罰字
第裁52-DB0000000號違反道路交通管理事件裁決書所為之處分，
聲明異議，本院裁定如下：
    主  文
原處分撤銷。
甲○○汽車駕駛人轉彎時，不依號誌指示，處罰鍰新臺幣陸佰元
，並記違規點數壹點。
    理  由
一、原處分意旨略以：異議人即受處分人甲○○於民國97年2月3
    日下午1時20分許，駕駛車號9G-7846號自用小客車，沿桃園
    縣中壢市○○路往中壢市區方向行駛，途經中華路與延平路
    口時，有闖越紅燈左轉之違規情事，為桃園縣政府警察局中
    壢分局普仁派出所警員鍾廷璟當場舉發，並填製桃園縣政府
    警察局桃警局交字第DB0000000 號舉發違反道路交通管理事
    件通知單，限於同年月24日前向原處分機關交通部公路總局
    新竹區監理所桃園監理站到案陳述，嗣異議人於同年月4 日
    到案陳述，惟核無不當，爰經原處分機關於97年3 月28日以
    桃監裁罰字第裁52-DB0000000號裁決書，認異議人違反道路
    交通管理處罰條例第53條第1 項，處異議人罰鍰新臺幣（下
    同）2,700元，並依同條例第63條規定，記違規點數3點等語
    。
二、聲明異議意旨略以：伊該時自桃園縣中壢市○○路內側車道
    左轉普義路時，中華路北側燈號為綠燈，遂依燈號行駛，並
    無闖越紅燈情事，雖延平路南側左轉燈號為紅燈，但因兩側
    號誌距離約40公尺且非直線平行，則伊基於行車交通安全遂
    遵循北側號誌，且經執勤警員陪同亦見普義路北側左轉紅燈
    號誌未正常運作，為此，爰依法聲明異議等語。
三、按汽車駕駛人轉彎時，有不依標誌、標線、號誌指示情形者
    ，處600元以上1,800元以下罰鍰；汽車駕駛人，行經有燈光
    號誌管制之交岔路口闖紅燈者，處1,800元以上5,400元以下
    罰鍰；汽車駕駛人有第48條情形者，並予記違規點數1 點，
    有第53條情形者，並予記違規點數3 點；法院受理交通事件
    ，準用刑事訴訟法之規定，道路交通管理處罰條例第48條第
    1項第2款、第53條第1項、第63條第1項第1款、第3款、第89
    條前段定有明文。次按號誌鏡面與圖案之設計，行車管制號
    誌之箭頭燈號，右轉箭頭水平向右，左轉箭頭水平向左，直
    行箭頭垂直向上，如路型特殊時得調整箭頭所指方向；行車
    管制號誌各燈號顯示之意義，二、(一)箭頭綠燈表示僅准許車
    輛依箭頭指示之方向行駛，五、(二)車輛面對與圓形紅燈同亮
    之箭頭綠燈時，得依箭頭綠燈之指示行進，此為道路交通標
    誌標線號誌設置規則第204條第1款前段、第206條第2款第 1
    目、第5款第2目所明訂。另認定犯罪事實所憑之證據，雖不
    以直接證據為限，間接證據亦包括在內，然而無論直接或間
    接證據，其為訴訟上之證明，須於通常一般之人均不致有所
    懷疑而得確信其為真實之程度者，始得據為有罪之認定，最
    高法院76年臺上字第4986號著有判例可資參照。準此，法院
    於審理行為人違反道路交通管理處罰條例案件，為事實之認
    定時，如就原處分機關所認定之行為人違規事實尚乏積極證
    據，或仍有合理之懷疑，而無法百分之百確信行為人確有該
    當於道路交通管理處罰條例各該處罰條文之構成要件事實時
    ，即應為異議人有利之認定。
四、經查：原處分機關認異議人有於上述時地闖越紅燈左轉之違
    規情事，雖據桃園縣政府警察局中壢分局普仁派出所警員鍾
    廷璟當場舉發在案，而異議人就左轉之事實亦無爭執，堪以
    認定，然而，觀諸異議人所提97年2月3日舉發當日之現場照
    片，中華路北側號誌為斜向右上之箭頭綠燈，而延平路南側
    號誌為圓形紅燈與同亮之斜向右上箭頭綠燈，就該路口同向
    車輛應遵循之號誌不一，則該時應如何判斷遵循號誌，異議
    人左轉之行為是否已構成闖紅燈情事，抑或為其他違規情形
    ，不無疑問。又者，桃園縣中壢市○○路與延平路口，於97
    年2月間並無報修紀錄等情，固有桃園縣政府97年4月30日府
    交工字第0970135200號函述可稽，然於97年2月3日前開路口
    號誌確有不一致情事，乃不爭之事實，如前所述，殊不因有
    無報修紀錄有異，則異議人該時通過前開路口時，因南北兩
    側號誌不同，究為號誌故障，抑或為設置機關有意調整號誌
    運作，均有可能，自有賴其他標誌、標線為行駛之遵循。再
    者，前開路口屬「Ｙ字型」路口，於一般情形以中華路往延
    平路為直行方向，中華路往市區○○○路方向）則為左轉方
    向，此亦有桃園縣政府警察局97年7月3日桃警交字第097001
    094號函附編號5之爭議路段可參，由此觀之，因前開路口之
    路型特殊，乃設置圓形紅燈與同亮之斜向右上箭頭綠燈，抑
    或僅以斜向右上箭頭綠燈，讓中華路車輛得直行延平路，惟
    不論何種行車管制號誌，均無讓中華路車輛得左轉市區之行
    駛號誌，異議人自無由辯解係依號誌左轉中華路，所為已有
    不依號誌指示情形存在。然者，前開路口確有號誌不一情形
    ，業如前述，則異議人固有不依號誌指示左轉中華路之情形
    存在，但因中華路北側號誌無圓形紅燈指示，僅延平路南側
    號誌有圓形紅燈號誌指示，則該時是否確為紅燈號誌，已有
    存疑，而未達無合理懷疑而得確信其為真實之程度，自應為
    異議人有利之認定，而認該時路口號誌為斜向右上箭頭綠燈
    ，僅有轉彎時不依號誌指示之違規事實存在，尚難認屬闖紅
    燈。是以，原處分機關未斟酌上情，遽論異議人確有於上述
    時地闖紅燈左轉之違規事實，而予裁罰，顯有未當，無可維
    持。
五、綜上所述，原處分機關就異議人於上述時地自桃園縣中壢市
    ○○路左轉市區○○○路方向），認有闖紅燈之違規事實，
    據以裁處罰鍰2,700元，並記違規點數3點，惟因該路口號誌
    不一，依罪疑惟輕法理，應僅得認異議人有轉彎時不依號誌
    指示之違規情事，所為裁罰亟難認屬允當。是以，本件異議
    為有理由，自應由本院撤銷原處分，依道路交通管理處罰條
    例第48條第1項第2款及同條例第63條第1項第1款規定，另諭
    知適法之處分如主文第二項所示。
據上論斷，應依道路交通管理處罰條例第87條第2 項，道路交通
案件處理辦法第20條前段，裁定如主文。
中    華    民    國    97    年    9     月    3     日
                  交通法庭      法  官  黃翊哲
以上正本證明與原本無異。
如不服本裁定，應於裁定送達後5 日內，以書狀敘述理由（須附
繕本），向本院提出抗告。
                                書記官  劉霜潔
中    華    民    國    97    年    9     月    3     日


司法院資訊處製作；財團法人民間司法改革基金會備份。
